臺灣臺中地方法院臺中簡易庭民事判決
111年度中簡字第1227號
原      告  吳鈞天
訴訟代理人  陳秉榤律師
複 代 理人  羅晴恩
被      告  賴宗明
上列當事人間請求確認本票債權不存在事件，於民國111年6月16
日言詞辯論終結，本院判決如下：
    主      文
確認本院110年度司票字第6959號裁定所載，被告持有以原告為
發票人、發票日民國105年1月1日、票面金額新臺幣30萬元、票
據號碼CH385084之本票，對於原告之票據請求權不存在。
訴訟費用由被告負擔。
    事實及理由
一、原告起訴聲明請求確認本院110年度司票字第6959號裁定所
    載，被告持有以原告為發票人、發票日民國105年1月1日、
    票面金額新臺幣30萬元、票據號碼CH385084之本票（下稱系
    爭本票）之本票債權不存在，嗣於本院審理中，原告追加先
    位聲明請求確認本院110年度司票字第6959號裁定所載，被
    告持有系爭本票對於原告之票據請求權不存在，將起訴聲明
    改列為備位聲明（見卷第54頁），被告就此無異議而為本案
    之言詞辯論，依民事訴訟法第436條第2項、第255條第1項第
    1款、第2項，應許原告訴之追加變更。
二、原告主張：
　㈠被告持有原告簽發系爭本票，聲請本院110年度司票字第6959
    號民事裁定准予強制執行。惟系爭本票未記載到期日，係屬
    見票即付之本票，應自發票日即105年1月1日起算，則迄至1
    08年1月1日止，系爭本票債權請求權已罹於時效而消滅，爰
    先位聲明請求確認系爭本票之票據款請求權不存在。又兩造
    於102年間互約出資由原告操盤投資，原訂被告出資新臺幣
    （下同）30萬元，被告係階段性給付，確切給付金額已難以
    計算，後因投資失利，被告即不再給付，故被告實際投資金
    額未達30萬元。兩造出資額於104年已虧損殆盡，被告不甘
    損失而強逼原告簽發面額30萬元之系爭系爭本票以填補其損
    失，被告未經原告授權自行填載發票日偽造系爭本票，系爭
    本票為無效票據，且投資虧損風險為被告當初合夥投資時可
    預見，不應將全數損失均由原告承受，原告對被告不負債務
    ，兩造間無任何原因關係存在，被告不得對於原告主張票據
    權利，爰備位聲明請求確認系爭本票之本票債權不存在等語
    。
　㈡訴之聲明：1.先位聲明：如主文第1項所示。2.備位聲明：確
    認本院110年度司票字第6959號裁定所載，被告持有原告簽
    發系爭本票之本票債權不存在。
三、被告則以：被告一直有跟原告溝通，原告都以口頭表示願意
    還款，因兩造都很友善，故被告在聲請本票裁定之前沒有行
    使票據權利等語資為抗辯。答辯聲明：駁回原告之訴。
四、得心證之理由： 
　㈠按確認法律關係之訴，非原告有即受確認判決之法律上利益
    者，不得提起之，民事訴訟法第247條第1項前段定有明文。
    所謂即受確認判決之法律上利益，係指法律關係之存否不明
    確，原告主觀上認其在法律上之地位有不妥之狀態存在，且
    此種不妥之狀態，能以確認判決將之除去者而言（最高法院
    52年台上字第1240號判例參照）。本件原告主張被告所持系
    爭本票之票據請求權或票據債權不存在，為被告所否認，則
    原告於私法上之地位難謂無受侵害之危險，又此項危險得以
    對於被告之確認判決除去，原告提起本件確認之訴，有即受
    確認判決之法律上利益而有權利保護之必要，合先敘明。
  ㈡被告執有原告為發票人之系爭本票，聲請本院110年度司票字
    第6959號裁定准予強制執行，有系爭本票影本、前揭裁定附
    卷可稽（見卷第21-23頁），並據本院調閱前開卷宗核閱無
    訛。按票據上之權利，對本票發票人，自到期日起算，見票
    即付之本票，自發票日起算，3年間不行使，因時效而消滅
    ，票據法第22條第1項前段定有明文。依同法第120條第2項
    規定，本票未載到期日者，視為見票即付。次按時效完成後
    ，債務人得拒絕給付，民法第144條第1項定有明文。又消滅
    時效完成後，經債務人為時效抗辯拒絕給付，該項債務之請
    求權即歸於消滅。查系爭本票發票日為105年1月1日，未載
    到期日，應視為見票即付，自發票日起算3年，於108年1月1
    日時效屆滿。被告嗣於110年12月8日聲請本票裁定，對於系
    爭本票之消滅時效已完成，不生影響。原告於系爭本票債權
    請求權時效完成後，既於本件訴訟主張時效抗辯而拒絕給付
    ，則被告就系爭本票對原告之本票債權請求權即行消滅，原
    告主張系爭本票之票據請求權不存在，自屬有據。
五、從而，原告先位聲明請求判決系爭本票之票據請求權不存在
    為有理由，應予准許，又其先位聲明之訴既為有理由，本院
    毋庸就其備位聲明之訴為審酌，併此敘明。
六、據上論結，本件原告之訴為有理由，依民事訴訟法第78條，
    判決如主文。
中　　華　　民　　國　　111 　年　　7 　　月　　 7　　日
                  臺灣臺中地方法院臺中簡易庭
                                  法  官  熊祥雲
以上正本係照原本作成。
如不服本判決，應於送達後20日內，向本院提出上訴狀並表明上
訴理由，如於本判決宣示後送達前提起上訴者，應於判決送達後
20日內補提上訴理由書（須附繕本），如委任律師提起上訴者，
應一併繳納上訴審裁判費。
中　　華　　民　　國　　111 　年　　7 　　月　　 7　　日
                                    書記官  王麗麗